【裁判字號】    91,再微,1
【裁判日期】    920110
【裁判案由】    再審之訴
【裁判全文】
臺灣基隆地方法院民事判決  九十一年度再微字第一號
    再審  原告  山海關住戶公寓大廈管理委員會
    法定代理人  徐慶來
    再審  被告  甲○○
右當事人間請求再審之訴事件，再審原告對於本院九十一年度小上字第十二號確定判
決提起再審之訴，本院判決如左：
    主      文
再審之訴駁回。
再審訴訟費用由再審原告負擔。
    理      由
一、按再審之訴顯無再審理由者，得不經言詞辯論，以判決駁回之；民事訴訟法第五
    百零二條第二項定有明文。
二、再審原告主張：本件再審被告於原審判程序中所為之請求係民事訴訟法上所定之
    小額事件，應適用小額程序。惟原審判程序第一審行小額訴訟程序後，再審被告
    不服原第一審判決而提起上訴，依民事訴訟法第四百三十六條之二十四第二項之
    規定，對小額事件之第一審判決提起上訴，非以其違背法令為理由，不得為之。
    但查原第一審判決並無違背法令之情形，原判決程序第二審應以其上訴不合法而
    裁定駁回，詎第二審判決竟仍予實體裁判，顯非適法。又依民事訴訟法第四百三
    十六條之二十八之規定，小額事件之第二審程序不得提出新攻擊防禦方法。詎原
    程序第二審竟允許再審被告提出新證據，並採為認定事實之基礎，進而為再審原
    告敗訴之判決，就此亦有違法之處。故原程序第二審判決顯然有消極不適用民事
    訴訟法第四百三十六條之二十四、第四百三十六條之二十八之情形，致影響判決
    之結果，自屬具備確定判決適用法規顯有錯誤之再審事由，爰提起本件再審之訴
    。
三、按對於小額程序之第一審裁判，得上訴或抗告於管轄之地方法院，其審判以合議
    行之；對於前項第一審裁判之上訴或抗告，非以其違背法令為理由，不得為之；
    民事訴訟法第四百三十六條之二十四定有明文。再審原告主張原第二審程序違背
    該條第二項之規定，無非係認原第一審判決並無違背法令之情形為據。惟對原第
    一審判決究竟有無違背法令，乃由第二審受訴法院依上訴人所提之上訴理由從形
    式上依職權自由認定，尚非當事人所得干涉者。是原第二審既未形式上認定再審
    被告之上訴為不合法，當然無庸程序上裁定駁回上訴，並應進行實體訴訟程序，
    調查審認上訴人之上訴合法與否或有無理由，再決定是否程序上駁回或做實體之
    判決。故再審原告此部分所為主張顯係對原第二審之職權行使任意指摘，難謂為
    合法之再審事由。
四、次按當事人對於訴訟程序規定之違背，得提出異議。但已表示無異議或知其違背
    ，或可知其違背，並無異議而為本案辯論者，不在此限；前項但書規定，於該訴
    訟程序之規定，非僅為當事人之利益而設者，不適用之；民事訴訟法第一百九十
    七條第一項、第二項分別定有明文。查本件再審原告主張再審被告於第二審程序
    提出新證據之事實，業據其提出本院九十年度基小字第二九三號、九十一年小上
    字第一二號判決正本為證，固堪信為真實。然民事訴訟法第四百三十六條之二十
    八之內容，係屬關於訴訟程序之規定，且僅為使訴訟當事人獲得簡速之判決結果
    而設，與公益無關。依上引同法第一百九十七條之規定，原第二審訴訟程序倘有
    違背上開法條之情形，再審原告於原第二審訴訟程序進行中本得提出異議，行使
    責問權而不許再審被告提出新證據。惟再審原告並未行使責問權而仍為本案之言
    詞辯論，依法上開之訴訟程序瑕疵即已補正，原第二審程序縱然依據新證據而為
    實體之判決，亦無違背法令之可言。
五、從而，再審原告主張原確定判決具適用法規顯有錯誤之再審事由，提起本件再審
    之訴，其所為主張法律上均顯無理由，爰依首揭法條，不經言詞辯論駁回本訴。
六、依民事訴訟法第七十八條，逕為判決如主文。
中      華      民      國    九十二    年      一      月      十      日
~B臺灣基隆地方法院民事庭
~B審判長法      官  林火炎
~B      法      官  林玉珮
~B      法      官  陳鈺林
右為正本係照原本作成。
本件判決不得上訴。
中      華      民      國    九十二    年      一      月     十五     日
~B法院書記官  李繼業


司法院資訊處製作；財團法人民間司法改革基金會備份。
